【裁判字號】    98,軍上,6
【裁判日期】    981109
【裁判案由】    強盜等
【裁判全文】
臺灣高等法院臺中分院刑事判決           98年度軍上字第6號
上  訴  人
即  被  告  甲○○
                    現羈押國防部南部地方軍事看守所
上列上訴人因強盜等案件，不服國防部高等軍事法院98年度上訴
字第35號中華民國98年9月9日第二審判決（起訴案號：國防部南
部地方軍事法院檢察署98年度偵字第29號），提起上訴，本院判
決如下：
    主  文
原判決撤銷，發回國防部高等軍事法院高雄分院。
    理  由
一、按高等法院受理軍事上訴案件中，本院之管轄區域為苗栗縣
    、臺中市縣、南投縣、彰化縣各部隊軍法案件，有高等法院
    受理軍事上訴案件管轄區域一覽表可參，本件被告服務之單
    位為陸軍機步第200旅步一營步一連，部隊所在地為台中竹
    坑營區，而台中市縣為本院之管轄區，本院對本案自有管轄
    權，合先敘明。
二、本件原判決認定上訴人即被告甲○○夥同許庭榕、李俊慶共
    同為自己不法所有之犯意聯絡，而協議分工，於民國98年1
    月12日21時30分許先由被告甲○○將李俊慶、許庭榕載往約
    定之九如加油站後，許庭榕即駕駛自小客車先行離開現場至
    高速公路交流道等候，再由被告甲○○與李俊慶持客觀上對
    於人之生命、身體有造成危害之危險之極似真槍之兇器乙把
    ，以脅迫之方式致使被害人丙○○、乙○○心理決定意思之
    自由受相當壓制，而達於不能抗拒之情形，致分別交出身上
    之行動電話各１支，並令渠等下車，而搶取被害人丙○○所
    有之自用小客車及車上置放之皮夾（內有現金3千元)１個，
    嗣經被害人向屏東縣政府警察局報案後循線查獲上情，車輛
    部分亦由被告帶同警方尋獲發還被告害人等情，因而維持第
    一審論處上訴人共同意圖為自己不法之所有，攜帶兇器，以
    脅迫至使不能抗拒，而取他人之物及使他人交付其物罪刑之
    判決，駁回上訴人第二審之上訴。固非無見。
三、惟查：判決不載理由者，當然為違背法令，所謂判決不載理
    由，係指依法應記載於判決理由欄內之事項不予記載，或記
    載不完備者而言。原判決認定上訴人持外型極似真槍1支，
    客觀上足以對人之生命、身體、安全構成威脅，實行強盜犯
    行等情，雖於理由內說明被害人等因被告持有該外型極似真
    槍之兇器脅迫，畏懼被告開槍殺害其生命，且又受被告持上
    開兇器脅迫之抑壓，而喪失意思及行動自由，被告所持縱似
    假槍，惟其仿真程度極似真槍，在客觀上顯足以對被害人安
    全構成威脅，且已使被害人受持槍脅迫之抑壓，而喪失意思
    及行動自由，應屬所謂攜帶兇器云云，所述均僅係針對被告
    等人於案發當時持外型極似真槍物品指向被害人之行為，在
    客觀上已達使被害人不能抗拒之程度，所為應屬強盜罪而為
    說明，然對於該未經扣案之外型極似真槍之物品，其材質、
    大小為何，能否以之充當兇器使用均未提及，則如何認定被
    告所持有之上開物品，已屬刑法第330條第1項、第321條第1
    項第3款稱「兇器」之加重強盜要件，原判決執以推論上訴
    人強盜時所持外型極似真槍之物，係對人之生命、身體、安
    全構成威脅而具有危險性之兇器，遽為不利於上訴人之判決
    ，殊嫌率斷，顯有判決理由欠備之違法。上訴意旨指摘原判
    決違法，尚非無理由，應認有撤銷發回更審之原因。
據上論結，應依軍事審判法第199條、第206條第1項、刑事訴訟
法第397條，判決如主文。
中    華    民    國    98    年    11    月    9    日
            刑事第六庭    審判長法  官  李  文  雄
                                法  官  邱  顯  祥
                                法  官  林  靜  芬
以上正本證明與原本無異。
不得上訴。
                                書記官  高  勳  楠
中    華    民    國    98    年    11    月    9    日


司法院資訊處製作；財團法人民間司法改革基金會備份。
